【裁判字號】    96,勞簡上,48
【裁判日期】    970528
【裁判案由】    給付勞務報酬
【裁判全文】
臺灣臺北地方法院民事判決            96年度勞簡上字第48號
上  訴  人  甲○○
訴訟代理人  張曼隆律師
複代理人    鄭三川律師
被上訴人    榮電股份有限公司
法定代理人  乙○○
訴訟代理人  林良財律師
上列上列當事人間請求給付勞務報酬事件，上訴人對於中華民國
96年10月16日本院新店簡易庭95年度店勞簡字第19號第一審判決
提起上訴，本院於97年5 月14日言詞辯論終結，判決如下：
    主      文
上訴及追加之訴均駁回。
第二審及追加之訴訴訟費用由上訴人負擔。
    事實及理由
壹、程序方面：
    上訴人於原審言詞辯論終結時，訴之聲明為「被告應給付原
    告新臺幣380,705 元」，經原審判決駁回上訴人之訴後提起
    本件上訴時，所表明之上訴聲明第二項則為「被上訴人應給
    付上訴人380,705 元，及自95年8 月1 日起至清償日止，按
    年息5%計算之利息」。核其上訴聲明追加請求被上訴人給付
    利息部分，係屬在第二審程序依民事訴訟法第255 條第1 項
    第3 款所為擴張應受判決事項之聲明，依同法第446 條第 1
    項但書規定，尚無不合，應予准許。
貳、實體方面：
一、上訴人起訴主張：上訴人自民國92年10月起，受僱於被上訴
    人，擔任勞工安全衛生人員，兼派駐臺北縣政府「基隆河初
    期治理計畫應急堤後抽水站」之抽水站設備操作人員。兩造
    並簽訂勞動契約，約定上訴人每日正常工作8 小時，每2 週
    工作總時數不超過84小時，每7 日工作天至少有1 日之例假
    ，行政院人事行政局規定之放假日，亦應放假。惟上訴人於
    受僱期間內之92年11月起至95年3 月止，平均每月工作時數
    超過250 小時，甚至逾300 小時，更多次於假日及颱風過境
    應放假之期間工作。被上訴人自應就上訴人超時工作部分，
    依勞動基準法（下稱勞基法）第24條規定，給付延長工時之
    工資，並就上訴人於假日工作部分，按同法第39條、第40條
    規定，加倍給付工資。惟被上訴人未曾給付，積欠上訴人延
    長工時及假日加倍工資計新臺幣（下同）346,705 元，計算
    方式如附件所載。又被上訴人曾允諾給付上訴人勞工安全衛
    生人員證照費每月1, 000元，亦未給付，共積欠上訴人34,0
    00元，加計上開延長工時及假日工作應付之工資，總計積欠
    上訴人380,705 元，惟被上訴人經催討拒不給付，為此依勞
    動契約之法律關係，訴請被上訴人給付上訴人380,705 元，
    並願供擔保，請准宣告假執行等情。
二、被上訴人則以：被上訴人並無僱用上訴人擔任勞工安全衛生
    人員，被上訴人係因承攬臺北縣政府「基隆河初期治理計畫
    應急堤後抽水站設施及引水工程」，始以臨時性定期工之契
    約關係，僱用上訴人擔任該抽水站設備之操作人員。由於上
    訴人值勤之抽水站，已設定自動偵測蓄洪水位，以啟動、關
    閉押水設備，僅於設備自動狀態發生異常時，方由人員操作
    並反應故障通知維修，上訴人之工作，屬監視性或間歇性性
    質。而各縣市抽水站操作人員，業經行政院勞工委員會於91
    年4 月26日勞動2 字第0910020733號函，公告核定為適用勞
    基法第84條之1 之工作者。依該法條規定，上訴人之工作時
    間、例假及休假，全委由兩造自行約定，不受勞基法第30條
    、第32條、第36條、第37條、第49條規定之限制。上訴人自
    92年11月起至95年8 月止之受僱期間，每月均依照被上訴人
    所排定之「操作人員排班表」作為早班、夜班、假日值班等
    工作排班及休假之依據。依該排班表所載，抽水站每週一至
    週五上班時數，早班值班時間為上午8 時至下午5 時；夜間
    值班時間為下午5 時至翌日上午8 時；假日值班時間為上午
    8 時至翌日上午8 時。上訴人既按上述排班表工作，即屬在
    正常工作時間提供勞務，自無延長工時及假日加倍工資之請
    求權。又被上訴人未曾允諾給付上訴人勞工安全衛生人員證
    照費。是上訴人請求延長工時工資及假日加倍工資與勞工安
    全衛生人員證照費，均無理由等語，資為抗辯。
三、原審駁回上訴人之訴及假執行之聲請，上訴人不服，提起上
    訴，其上訴聲明為：(一)原判決廢棄；(二)被上訴人應給付上訴
    人380,705 元，及自95年8 月1 日起至清償日止，按年息5%
    計算之利息（利息請求部分，係在第二審程序所為訴之追加
    ）。被上訴人則聲明請求駁回上訴。
四、查上訴人主張伊自92年10月起受僱於被上訴人，於受僱期間
    內之92年11月起至95年3 月止，有如附表所載多次單日工作
    時數超過勞基法規定之8 小時，並多次於假日及颱風過境應
    放假之期間工作等事實，為被上訴人所不爭，固堪信為真實
    。惟上訴人主張被上訴人應就上訴人工作超過8 小時之延長
    工時，及假日工作之工時，按勞基法第24條、第39條、第40
    條規定，給付延長工時工資及假日工作加倍工資，並應給付
    上訴人勞工安全衛生人員證照費等情，則為被上訴人以前詞
    所拒。經查：
  (一)關於上訴人請求延長工時工資及假日工作加倍工資部分：
    1.證人即曾為上訴人同事之范揚炳，於原審到庭證稱：「（
      問：曾經跟原告是同事，工作內容？）平常抽水站設備保
      養，遇有颱風或是大水時，就關閘門啟動抽水機設備，所
      以我是抽水站設備的操作人員。我與原告的工作性質跟內
      容都一樣」等語（見原審卷第203 頁）。上訴人雖以范揚
      炳非被上訴人所聘僱，亦非上訴人之主管，不知上訴人實
      際工作內容云云，空言否認范揚炳之證詞，惟未具體指出
      范揚炳所證內容，有何不實之處。參以上訴人亦稱「我是
      抽水站操作人員」、「我也有幫忙操作抽水站設備」等語
      （見原審卷第101 頁、第204 頁），與范揚炳所證情節相
      符等情，可認上訴人指摘范揚炳證詞不足採信，並非有據
      。則依范揚炳之證詞，應足認定上訴人之工作係擔任抽水
      站設備操作員。
    2.上訴人雖另以被上訴人與臺北縣政府所簽訂之「基隆河初
      期治理計畫應急堤後抽水站設施及幹管工程抽水站第一標
      抽水站代操作維護工作說明書」約定，被上訴人在抽水站
      平時常駐人員中，至少應有一名具有勞工安全衛生人員之
      資格，而上訴人即因具有勞工安全衛生人員證照，始受被
      上訴人僱用，被上訴人並持上訴人之上開證照，向臺北縣
      政府申報上訴人為勞工安全人員。且上訴人於95年7 月14
      日、同年8 月9 日，分別致函被上訴人，表明「甲○○到
      貴公司任職至今快三年，目前任職於國防部博愛分案工務
      所擔任勞工安全衛生管理員乙職」、「職於92 .9~95.3公
      司基河一標擔任勞工安全衛生管理員一職」等語，在在明
      示上訴人係受僱擔任勞工安全衛生人員，而被上訴人不曾
      否認上開陳述。另95年8 月8 日兩造於臺北市政府勞工局
      勞資爭議案件協調會，被上訴人亦未曾否認上訴人之身分
      及請求給付項目，僅陳稱「1.依據資方的資料，雇主已給
      付加班費及特別休假。2.若勞方針對特別休假工資及加班
      費，請勞方提供詳細資料，俾資方辦理後續事宜」，而該
      協調結論為「勞資雙方同意勞方提出具體資料並經資方核
      對後，再依核對後的金額給付」，上訴人若非勞工安全衛
      生人員，被上訴人豈會同意於上訴人提出具體資料經其核
      對後依核對後之金額給付云云，據以主張上訴人係以勞工
      安全衛生人員與被上訴人訂定勞動契約。惟查，上訴人受
      僱於被上訴人所從事之工作，應以實際執行之職務內容為
      據，至於上訴人所具備之證照資格，並非判斷上訴人工作
      性質之標準。是被上訴人縱為因應臺北縣政府之要求，而
      僱用具勞工安全衛生人員證照之上訴人，或向臺北縣政府
      申報上訴人為勞工安全衛生人員，均不代表上訴人受僱後
      所執行者，即為勞工安全衛生人員之職務。又依被上訴人
      所提出於95年9 月6 日致上訴人之函件中，已明確表明「
      台端應徵本工作時並非以安衛技術員聘用，及勞務契約並
      未約定額外給付證照費用」等語（見本院卷第48頁），可
      見被上訴人並非不否認上訴人聲稱自己為勞工安全衛生人
      員之陳述。再者，上訴人所指被上訴人於95年8 月8 日在
      臺北市政府勞工局勞資爭議案件協調會所為之上開陳述內
      容，並無承認上訴人為勞工安全衛生人員之意旨，而不論
      上訴人工作內容為何，於工作時間超過正常工時部分，被
      上訴人本應依勞基法規定給付延長工時之工資，是以被上
      訴人於上開協調會陳稱願核對上訴人所提資料以核給加班
      費等語，及該協調會所為「勞資雙方同意勞方提出具體資
      料並經資方核對後，再依核對後的金額給付」之結論，亦
      不足以推認上訴人受僱於被上訴人，所從事者即為勞工安
      全衛生人員之工作。上訴人以前詞主張其為被上訴人所僱
      用之勞工安全衛生人員，並不足採。參以行政院勞工委員
      會於91年12月18日以勞安一字第09100643 75 號號令修正
      發布之勞工安全衛生組織管理及自動檢查辦法第5 條規定
      ，勞工安全衛生人員之職務，應包括：「一、釐訂職業災
      害防止計畫、緊急應變計畫，並指導有關部門實施。二、
      規劃、督導各部門辦理勞工安全衛生稽核及管理。三、規
      劃、督導安全衛生設施之檢點與檢查。四、規劃、督導有
      關人員實施巡視、定期檢查、重點檢查、危害通識及作業
      環境測定。五、規劃、實施勞工安全衛生教育訓練。六、
      規劃勞工健康檢查，實施健康管理。七、督導勞工疾病、
      傷害、殘廢、死亡等職業災害之調查處理及統計分析。八
      、實施安全衛生績效管理評估，並提供勞工安全衛生諮詢
      服務。九、提供有關勞工安全衛生管理資料及建議。十、
      其他有關勞工安全衛生管理事項。前項勞工安全衛生之執
      行應留存紀錄備查」，而上訴人並未舉證證明其受僱於被
      上訴人，有執行上開法令所定勞工安全衛生人員應辦理之
      工作，僅泛稱其職責係現場督導勞工相關安全及衛生之工
      作云云等情，益徵上訴人主張其為被上訴人所僱用之勞工
      安全衛生人員，不足採信。被上訴人辯稱其僱用上訴人係
      擔任抽水站操作人員等情，核與證人范揚炳所證相符，應
      堪採信。
    2.各縣市抽水站操作人員，業經行政院勞工委員會於91年4
      月26日勞動2 字第0910020733號函，公告核定為適用勞基
      法第84條之1 之工作者，有被上訴人提出之行政院勞工委
      員會96年4 月9 日勞動2 字第0960008703號書函附卷可證
      （見原審卷第104 頁）。上訴人為臺北縣政府所轄抽水站
      之設備操作人員，既如前述，則被上訴人辯稱上訴人為適
      用勞基法第84條之1 之監視性工作者等語，即非無據。
    3.按經中央主管機關核定公告之監視性或間歇性工作者，其
      工作時間、例假及休假，得由勞雇雙方以書面約定之，不
      受勞基法第30條、第32條、第36條、第37條之限制，為勞
      基法第84條之1 所明定。可知經行政院勞工委員會核定公
      告，工作屬法定性質特殊之工作者，其勞工之正常工時、
      延長工時、休假、例假等勞動條件，均可不受勞基法相關
      規定之限制，而完全任由勞雇雙方自行約定。上訴人既為
      適用勞基法84條之1 之工作者，則其正常工時、休假與例
      假等勞動條件，自應以兩造書面所為之約定為準。雖上訴
      人依據兩造簽訂之勞動契約（原審卷第5 頁）第三條(一)及
      第四條(一)所為：「乙方（即上訴人）每日正常工作八小時
      ，每二週工作總時數不超過84小時」、「乙方每七日工作
      天中，甲方（即被上訴人）給予至少一日之例假，另依照
      行政院人事行政局規定之放假日，甲方均給予放假」之約
      定，主張其每日正常工時為8 小時，每2 週工作總時數不
      超過84小時，每7 日工作天至少有1 日之例假，行政院人
      事行政局規定之放假日，亦應放假等情。惟上開勞動契約
      第三條(一)之但書，已約定「乙方（上訴人）同意甲方（被
      上訴人）得依勞動基準法調整工作時間」，且上訴人於原
      審陳稱「我是按照被告公司的排班表休假的，一個月平均
      大約是九到十天的休假」等語（見原審卷第204 頁），則
      被上訴人所排定之系爭排班表，自得認係兩造就正常工時
      及休假、例假所為之書面約定。上訴人雖又主張被上訴人
      未依勞基法第84條之1 規定，就其工作及工資之約定，報
      請當地主管機關核備云云。惟按勞基法第84條之1 條文，
      就勞僱雙方之約定，既僅規定「報請當地主管機關核備」
      ，而非報請核准，顯係基於行政管理之需，而要求雇主向
      主管機關報請核備。則被上訴人縱未將兩造之工作、休假
      等勞動條件之約定，報請當地主管機關核備，亦不影響該
      約定之效力。至於上訴人另提出之行政院勞工委員會97年
      2 月4 日勞動2 字第0970002426號書函，雖載稱「（勞雇
      雙方就工作時間等勞動條件所為之約定）如未經核備，自
      不得依該規定（勞基法第84條之1）排 除上開各該條款（
      勞基法第30、32、36、37、49條）規定之限制」等語，惟
      此書函僅屬行政機關之意見，本院不受其拘束。又依上訴
      人所任抽水站操作人員之工作內容，係監視性工作，並非
      持續提供勞務，且平均一個月有9 至10日之休假，如在被
      上訴人排班表以外之時間工作，被上訴人亦給予加班費，
      此對照原審卷第36頁至40頁被上訴人所提出之加班費報表
      ，及原審卷第107 頁至109 頁上訴人所提出之補休情形整
      理表，即可得知，堪認系爭排班表所定之上訴人工時及休
      假等勞動條件之約定，與勞基法第84條之1 第2 項規定「
      應參考本法所定之基準且不得損及勞工之健康及福祉」之
      意旨，尚無不符。是兩造間關於上訴人之正常工時、休假
      與例假等勞動條件，應以被上訴人之排班表定之。
    4.觀諸被上訴人所提出為上訴人所不爭之系爭排班表（見原
      審卷第184 頁至第199 頁），載明「抽水站每週一至週五
      上班時數，早班值班人員需配合公務人員上班時間．．．
      早班值班時間為08:00 ～17:00 ；夜間值班時間為17:00
      至翌日08:00 ；假日值班時間為08 :00 至 翌日08:00 」
      ，對照上訴人所主張如附件所載之工時，可見上訴人據以
      請求本件延長工時及假日加倍工資所主張之工作時間，並
      未逾系爭排班表所約定之正常工時。則上訴人執行職務，
      既在兩造約定之正常工時範圍內，上訴人自不得再請求被
      上訴人給付延長工時工資及假日工作之加倍工資。
    5.綜上所述，上訴人請求被上訴人按附表所載，給付其延長
      工時工資及假日工作加倍工資合計346,705 元部分，並無
      理由，不能准許。
  (二)關於上訴人請求勞工安全衛生人員證照費部分：
    1.按民事訴訟如係由原告主張權利者，應先由原告負舉證之
      責，若原告先不能舉證，以證實自己主張之事實為真實，
      則被告就其抗辯事實即令不能舉證，或其所舉證據尚有疵
      累，亦應駁回原告之請求，最高法院著有17年上字第917
      號判例可資遵循。
    2.上訴人主張被上訴人允諾給付上訴人勞工安全衛生人員證
      照費每月1,000 元一節，並未舉證以實其說，且為被上訴
      人所否認，自無可採，依前揭最高法院判例意旨，自應駁
      回上訴人此部分之請求。
    3.是上訴人請求被上訴人給付勞工安全衛生人員證照費合計
      34,000元部分，亦不能准許。
五、從而，上訴人本於兩造間勞動契約之法律關係，起訴請求被
    上訴人給付380,705 元，為無理由，不應准許。其假執行之
    聲請亦失所附麗，應併予駁回。原審為上訴人敗訴之判決，
    及駁回其假執行之聲請，並無不合。上訴意旨指摘原判決不
    當，求予廢棄改判，為無理由，應予駁回。又上訴人請求被
    上訴人給付380,705 元，既受敗訴之判決，其於第二審程序
    ，追加請求被上訴人就此項本金，加付自95年8 月1 日起至
    清償日止，按年息5%計算之利息部分，即失所附麗，亦不能
    准許，應併予駁回其追加之訴。
六、本件事證已臻明確，兩造其餘攻擊或防禦方法，經本院審酌
    後，認均與本件之結論無涉，茲不一一論述，附此敘明。
七、據上論結，本件上訴及追加之訴均無理由，依民事訴訟法第
    436 條之1 第3 項、第449 條第1 項、第78條，判決如主文
    。
中    華    民    國    97    年    5     月    28    日
                  勞工法庭    審判長法  官  張靜女
                                    法  官  賴錦華
                                    法  官  黃明發
以上正本係照原本作成
不得上訴。
中    華    民    國    97    年    5     月    28    日
                                    書記官  陳怡如


司法院資訊處製作；財團法人民間司法改革基金會備份。
